臺灣臺南地方法院民事判決　九十二年度訴字第一五○二號
　　原　　　告　　蘇黎世產物保險股份有限公司
　　法定代理人　　乙○○
　　訴訟代理人　　景熙焱律師
　　複　代理人　　黃厚誠律師
　　被　　　告　　甲○○　原住.
　　　　　　　　　　　　　所不.
右當事人間請求侵權行為損害賠償事件，經本院於民國九十三年六月二日言詞辯論結
終，判決如左：
    主 　   文
被告應給付原告新台幣貳佰拾萬元，及自民國九十二年六月二十五日起至清償日止
，按週年利率百分之五計算之利息。
原告其餘之訴駁回。
訴訟費用由被告負擔十分之七，餘由原告負擔。
本判決於原告以新台幣柒拾陸萬柒仟元為被告預供擔保後，得假執行。
    事實及理由
一、本件被告經合法通知，無正當理由，未於最後言詞辯論期日到場，核無民事訴訟
    法第三百八十六條各款所列情形，爰依原告之聲請，由其一造辯論而為判決。
二、本件原告起訴主張：
  （一）被告以附條件買賣方式向訴外人南都汽車股份有限公司（下稱南都汽車公司
        ）購買豐田公司製造車型ＬＥＸＵＳＬＳ四三０，車牌五Ｓ－七二二八號小
        客車（車身號碼ＪＴＨＢＮ三０ＦＺ000000000引擎號碼0000
        000），並於民國九十年十二月三日以其為被保險人向原告投保新台幣（
        下同）三百四十五萬元，受益人為南都汽車公司。
　（二）嗣於九十年十二月十八日二時五十分，被告向台南市警察局第一分局文化派
　　　　出所報案表示該車遭竊，原告乃於九十一年二月七日將賠款三百一十萬五千
　　　　元給付受益人南都汽車公司，被告則同意將該車權利讓與原告，惟被告於警
　　　　局尋獲該車後，於九十一年二月二十五日向台南監理所重領車號六Ｓ－二七
　　　　五五車牌，再經由訴外人許慶政出賣予訴外人簡國湟，致原告受有該車價值
　　　　三百一十萬五千元之損害，爰依民法第一百八十四條及刑事訴訟法第四百八
　　　　十七條規定起訴請求。
　（三）爰聲明：被告應給付原告三百一十萬五千元及自起訴狀繕本送達翌日起至給
　　　　　　　　付之日止，按週年利率百分之五計算之利息。並陳明願供擔保，請
　　　　　　　　准宣告假執行。
三、被告雖未於最後言詞辯論期日到場，惟據其以前到庭陳述，則以：其於原告理賠
    時，確曾簽立讓渡書，且嗣後係派出所通知原告尋獲該車，被告曾找原告談和解
    ，惟原告不願和解等語為辯，爰聲明：求為判決駁回原告之訴。
四、得心證之理由：
  （一）經查，原告主張被告於九十年十二月三日以附條件買賣方式，向訴外人南都
        汽車公司購買豐田汽車公司所製造車型ＬＥＸＵＳ　ＬＳ四三０、車牌五Ｓ
        －七二二八號自小客車（車身號碼ＪＴＨＢＮ三０Ｚ000000000引
        擎號碼0000000，下稱系爭車輛），並於九十年十二月三日以自己為
        被保險人向原告投保保險金額三百四十五萬元之竊盜險，受益人為訴外人南
        都汽車公司，嗣於九十年十二月十八日上午一時三十分許，該車在台南市東
        區○○○○街巷內遭竊，被告遂於同日二時五十分許，向台南市警察局第一
        分局文化派出所報案，隨後被告即註銷該車車牌，並提出註銷牌照登記書予
        原告，原告乃於九十一年二月七日扣除自負額後將保險金三百一十萬五千元
        給付受益人南都汽車公司，被告並依讓與契約書之約定，將系爭車輛所有權
        移轉予原告，惟事後該車為台南縣警察局佳里分局西港分駐所員警於九十一
        年二月二十四日下午五時十分許，在台南縣西港鄉新復村溪埔寮堤防旁尋獲
        ，被告明知該車已非其所有之物，仍於同日向上開分駐所員警佯稱該車為其
        所有而領回，並於次日向台南監理所重領車號六Ｓ－二七五五之車牌，而以
        二百三十餘萬元之價格轉售予訴外人許慶政，再由許慶政出售予訴外人簡國
        湟；又原告以被告前開行為對被告所提詐欺自訴案件，亦經本院九十二年度
        自字第一二六號、台灣高等法院台南分院九十二年度上易字第九二二號（下
        稱刑事案件）判處有期徒刑一年確定等事實，業經被告於前開刑事案件中坦
        承不諱，核與證人許慶政於前開刑事案件審理時證述之情節相符（參本院九
        十二年度自字第一二六號卷第四十九、五十頁），並有原告所提行車執照影
        本、動產擔保交易附條件買賣登記申請書影本、經註銷之汽車各項異動登記
        書影本及汽車新領牌照登記書影本、台南市警察局車輛失竊證明書影本、汽
        車險理賠申請書影本、汽車險領款收據影本、讓與契約書影本、汽車牌照登
        記書影本、汽（機）車過戶申請登記書影本、汽車買賣合約書影本、切結書
        影本各一份附卷可稽，復經本院調閱上開刑事案卷查核屬實，堪信為真實。
　（二）按物因侵權行為而受損害，請求金錢賠償，其有市價者，應以請求時或起訴
　　　　時之市價為準。蓋損害賠償之目的在於填補所生之損害，其應回復者，並非
　　　　「原來狀態」，而係「應有狀態」，應將損害事故發生後之變動狀況考慮在
　　　　內，故其價格應以加害人應為給付之時為準，被害人請求賠償時，加害人即
　　　　有給付之義務，算定被害物價格時，應以起訴時之市價為準，被害人於起訴
　　　　前已曾為請求者，以請求時之市價為準。惟被害人如能證明在請求或起訴前
　　　　有具體事實，可以獲得較高之交換價格者，應以該較高之價格為準，因被害
　　　　人如未被侵害，即可獲得該項利益也（參照六十四年度第六次民庭庭推總會
　　　　決議）。
    １、查，被告於原告理賠保險金後，既出具讓渡書，將該車所有權讓與原告，則
        其已非系爭車輛之所有權人，已如前述，是其於尋獲系爭車輛後，擅自出賣
        予訴外人許慶政，乃侵害原告對系爭車輛之所有權，則原告依侵權行為法律
        關係請求被告賠償其損害，自屬有據。
    ２、次查，原告雖以其理賠訴外人南都汽車公司之保險金額三百一十萬五千元主
        張為其受損害之金額云云，惟原告既不否認系爭車輛確有失竊之情事，則其
        所為之保險給付，乃係依據兩造間之保險契約所為，並非被告之侵權行為所
        致，是其主張以理賠金額為據，尚無可採。惟原告另以系爭車輛於被告自警
        局領回後既得以二百三十餘萬元之價格出賣予訴外人許慶政，主張該車市價
        二百三十萬元一節，既經證人許慶政於刑事案件中證述屬實，已如前述，則
        系爭車輛如未遭被告出賣，原告應可獲得二百三十萬元利益，應堪認定。
五、從而，原告依侵權行為法律關係請求被告給付二百三十萬元，及自起訴狀繕本送
    達翌日（即九十二年六月二十五日）起至清償日止，按週年利率百分之五計算之
    利息範圍內，為有理由，應予准許，逾此範圍之請求，為無理由，應予駁回。
六、又本件原告勝訴部分，其陳明願供擔保聲請宣告假執行，核無不合，爰酌定相當
    擔保金額准許之。至原告敗訴部分，其假執行之聲請已失所附麗，應併駁回之。
七、訴訟費用負擔之依據：民事訴訟法第七十九條。
中　　　華　　　民　　　國　　九十三　　年　　　六　　　月　　　十六　　日
                              臺灣臺南地方法院民事第二庭
~B法　　　官　林育幟
右為正本係照原本作成
如對本判決上訴，須於判決送達後廿日內向本院提出上訴狀
中　　　華　　　民　　　國　　九十三　　年　　　六　　　月　　　十六　　日
~B法院書記官　曾盈靜
